【裁判字號】    92,家上,289
【裁判日期】    921203
【裁判案由】    履行同居
【裁判全文】
臺灣高等法院民事判決                            九十二年度家上字第二八九號
    上  訴  人  乙○○
    被  上訴人  甲  ○
右當事人請求履行同居事件，上訴人對於中華民國九十二年七月十八日臺灣板橋地方
法院九十二年度婚字第七二三號判決提起上訴，經本院於九十二年十一月二十六日言
詞辯論終結，判決如左：
    主      文
原判決廢棄。
被上訴人在第一審之訴駁回。
第一、二審訴訟費用由被上訴人負擔。
    事      實
甲、上訴人方面：
壹、聲明：
（一）原判決廢棄。
（二）被上訴人在第一審之訴駁回。
貳、陳述：除與原判決記載相同者，茲引用外，補稱略以：
一、是被上訴人不讓伊回家去，不給生活費，致伊無法生活。
二、雖伊有鎖匙，然被上訴人會將家門反鎖不讓伊出去。
三、伊目前與與女同住，但時常返家打掃。
參、證據：除援用原審所提之立証方法外，並補提出驗傷診斷書二紙、原審九十一年
    度婚字第九三四號民事判決影本一份為證。
乙、被上訴人方面：
壹、聲明：上訴駁回。
貳、陳述：除與原判決記載相同者，茲引用外，補稱略以：
一、因上訴人在家中吵鬧，始將上訴人趕出家門，並未毆打上訴人。
二、上訴人很少回家，其有家裡鑰匙，隨時可以回來，伊沒有將門反鎖。
    理      由
一、被上訴人起訴主張：伊於民國（下同）五十二年十二月二日與上訴人結婚，夫妻
    感情原本融洽，然八十三年以後，兩造即未同床，嗣後雙方因個性不合，上訴人
    搬去女兒位於台北縣三重市○○○路的家居住，伊訴請離婚未能獲准，上訴人自
    應履行與伊同居之義務，又伊並未毆打上訴人，上訴人有家裡鑰匙，隨時可以返
    家，爰依民法第一千零一條之規定提起本訴。
二、上訴人則以：伊未與被上訴人同住已有兩年，因為是被上訴人打伊且不讓伊回家
    去住，伊目前與女兒同住，雖伊有鎖匙，然被上訴人會將家門反鎖不讓伊出去，
    又伊常常返家打掃等語，資為抗辯。
三、按關於認諾效力之規定，於婚姻事件不適用之，民事訴訟法第五百七十四條第一
    項定有明文。本件被上訴人雖於原審言詞辯論期日同意上訴人之請求，然揆諸首
    揭法條之說明，不發生認諾之效力。次按關於訴訟上自認及不爭執事實之效力之
    規定，在夫妻同居之訴，於拒絕同居之原因、事實，不適用之，此為民事訴訟法
    第五百七十四條第二項所明定。是依上開法條之規定，就該「拒絕同居之原因事
    實」雖依法不得自認或不爭執，而免除他造之舉證責任。然關於該「履行同居」
    之原因事實，依法仍得生有訴訟法上自認或不爭執之效力至明，核先敘明。
四、經查，兩造為夫妻，現婚姻關係仍存續中，原同住並
    一段一六三號之一，但上訴人已搬去台北縣三重市○○○路一一三號四樓女兒之
    所提出之
    期通知送達台北縣三重市○○○路一一三號四樓後由上訴人合法收受，有台北縣
    警察局三重分局九十二年七月一日重警刑字第０９２００２１９１８號函及送達
    回證足憑，參以上訴人亦是認目前居住於女兒住所一情（見原審卷第二三、二四
    、二八頁、本院卷第十六頁），核與被上訴人所稱相符，堪信其主張為真。按夫
    妻互負同居之義務，但有不能同居之正當理由者，不在此限，民法第一千零一條
    定有明文。本件上訴人辯稱係因遭被上訴人驅趕及毆打而離家去與女兒同住，並
    提出診斷証明書二紙為証，被上訴人除否認有毆打上訴人之事實外，對於將上訴
    人趕出去一節，則自承不諱（見本院卷第十六、十七頁），故縱令被上訴人未毆
    打上訴人，但被上訴人既主動將上訴人驅趕離家，即難認上訴人係惡意不履行同
    法院認被上訴人既將上訴人趕出家門，堪認非屬上訴人主觀上有拒絕履行同居之
    惡意，此有原審九十一年度婚字第九三四號民事判決影本可稽（見本院卷第廿九
    頁），按同居為夫妻雙方互負之義務，而非一方應與他方同居之單方義務，就同
    原先同居於
    有不能同居之正當理由，故上訴人之辯解即屬可採，被上訴人請求上訴人履行同
    訴意旨指摘原判決不當，求予廢棄改判，為有理由。自應由本院予以廢棄改判，
    如主文第二項所示。
五、據上論結，本件上訴為有理由，依民事訴訟法第四百五十條、第七十八條，判決
    如主文。
中      華      民      國    九十二    年     十二     月      三      日
                              民事第四庭
                                  審判長法  官  楊  豐  卿
                                        法  官  林  金  吾
                                        法  官  張      蘭
正本係照原本作成。
如不服本判決，應於收受送達後二十日內向本院提出上訴書狀，其未表明上訴理由者
，應於提出上訴後二十日內向本院補提理由書狀（均須按他造當事人之人數附繕本）
上訴時應提出委任律師或具有律師資格之人之委任狀；委任有律師資格者，另應附具
律師資格證書及釋明委任人與受任人有民事訴訟法第四百六十六條之一第一項但書或
第二項（詳附註）所定關係之釋明文書影本。
中      華      民      國    九十二    年     十二     月      五      日
                                        書記官  應  瑞  霞
附註：
民事訴訟法第四百六十六條之一（第一項、第二項）：
對於第二審判決上訴，上訴人應委任律師為訴訟代理人。但上訴人或其他法定代理人
具有律師資格者，不在此限。
上訴人之配偶、三親等內之血親、二親等內之姻親，或上訴人為法人、中央或地方機
關時，其所屬專任人員具有律師資格並經法院認為適當者，亦得為第三審訴訟代理人
。


司法院資訊處製作；財團法人民間司法改革基金會備份。
